臺灣雲林地方法院刑事判決
110年度交易字第462號
公  訴  人  臺灣雲林地方檢察署檢察官
被      告  郭國南


輔  佐  人  
即被告之子  郭文章



上列被告因過失傷害案件，經檢察官提起公訴（110年度偵字第2
773號），被告於準備程序就被訴事實為有罪之陳述，經告知簡
式審判程序意旨，並聽取公訴人、被告之意見後，本院裁定改行
簡式審判程序，判決如下：
    主  文
乙○○犯過失傷害罪，處有期徒刑參月，如易科罰金，以新臺幣壹
仟元折算壹日。
    事  實
一、乙○○於民國109年10月25日下午6時7分許，騎乘車牌號碼000
    -0000號普通重型機車，沿雲林縣虎尾鎮雲74公路由東往西
    方向行駛，行經雲林縣虎尾鎮雲74公路269電桿前時，本應
    注意行車速度，應依速限標誌規定，並應注意車前狀況，隨
    時採取必要之安全措施，而依當時天候晴、夜間有照明、柏
    油路面乾燥、無缺陷、無障礙物、視距良好等情，並無不能
    注意之情事，卻疏未注意並超速行駛，貿然以時速60至70公
    里之速度超速行駛於道路上，擦撞路肩往東行走之沈○瓏（9
    3年生，未滿18歲之少年，真實姓名、年籍詳卷），乙○○之
    機車倒地後往左滑行至對向車道，擦撞對向行駛至該處由丁○○所騎乘之車牌號碼000-0000號普通重型機車，丁○○倒地後
    其所騎乘之機車撞擊路旁水泥護欄，復有丙○○騎乘車牌號碼
    000-0000號普通重型機車由丁○○後方駛至現場閃避不及，擦
    撞丁○○所騎乘之機車。沈○瓏因而受有右肩挫傷、左肘擦挫
    傷、雙膝擦挫傷、尾骶骨骨折等傷害（乙○○對沈○瓏過失傷
    害部分，業據沈○瓏撤回告訴，詳後述不另為不受理部分）
    ；丁○○因而受有左顴骨骨折、左上頷骨骨折、右上頷骨骨折
    、上下排11顆牙齒斷裂、四肢多處擦傷等傷害；丙○○因而受
    有左足背挫擦傷、胸壁挫傷併疼痛等傷害（乙○○對丙○○過失
    傷害部分，業據丙○○撤回告訴，詳後述不另為不受理部分）
    。嗣乙○○於其犯罪未被發覺前，向到醫院處理之警員承認為
    肇事人自首而悉上情。
二、案經丁○○訴由雲林縣警察局虎尾分局報告臺灣雲林地方檢察
    署（下稱雲林地檢署）檢察官偵查起訴。    
    理  由
一、被告乙○○所犯之罪，屬於刑事訴訟法第376條第1款所列之罪
    之案件，依同法第284條之1規定，得由法官1人獨任審判，
    先予敘明。又被告於準備程序中，就上開犯罪事實為有罪之
    陳述，且其所犯係死刑、無期徒刑、最輕本刑為3年以上有
    期徒刑以外之罪，經告知簡式審判程序之旨，並聽取檢察官
    及被告之意見後，本院依刑事訴訟法第273條之1第1項規定
    ，當庭宣示裁定進行簡式審判程序，有本院111年3月25日準
    備程序筆錄1份（見本院110年度交易字第462號卷〈下稱本院
    卷〉第94頁）附卷足憑。是本案之證據調查，依刑事訴訟法
    第273條之2規定，不受同法第159條第1項、第161條之2、第
    161條之3、第163條之1及第164條至第170條規定之限制，合
    先敘明。
二、認定犯罪事實所憑之證據及理由： 
  ㈠上開犯罪事實，業據被告於警詢、偵查及本院審理中均坦承
    不諱（見雲林縣警察局虎尾分局雲警虎偵字第1100004585號
    卷〈下稱警卷〉第3頁至第8頁、第35頁；雲林地檢署110年度
    偵字第2773號偵查卷〈下稱偵卷〉第27頁至第32頁；本院卷第
    37頁、第92頁、第98頁），核與證人即告訴人丁○○於警詢及
    偵查中之指述（見警卷第9頁至第12頁、第37頁、第39頁；
    偵卷第27頁至第32頁）、證人即被害人沈○瓏於警詢及偵查
    中之證述（見警卷第17頁至第22頁、第43頁；偵卷第27頁至
    第32頁）、證人即被害人丙○○於警詢及偵查中之證述（見警
    卷第13頁至第15頁、第41頁；偵卷第27頁至第32頁）、證人
    周○恩（93年生，未滿18歲之少年，真實姓名、年籍詳卷）
    於警詢之證述（見警卷第23頁至第25頁、第45頁）之情節相
    符，並有被害人沈○瓏之國立臺灣大學醫學院附設醫院雲林
    分院110年10月25日診字第1091093158號診斷證明書1紙（見
    警卷第63頁）、被害人沈○瓏之天主教中華聖母修女會醫療
    財團法人天主教聖馬爾定醫院110年2月27日乙種診斷證明書
    1紙（見警卷第65頁）、告訴人之國立臺灣大學醫學院附設
    醫院雲林分院110年1月1日診字第1100158209號診斷證明書1
    紙（見警卷第59頁）、被害人丙○○之天主教若瑟醫療財團法
    人若瑟醫院110年1月26日醫字第1100126-022號診斷證明書1
    紙（見警卷第61頁）、道路交通事故現場圖1紙（見警卷第6
    7頁）、道路交通事故調查報告表㈠、㈡各1紙（見警卷第103
    頁至第105頁）、證號查詢機車駕駛人3紙（見警卷第107頁
    、第111頁、第115頁）、雲林縣警察局虎尾分局道路交通事
    故肇事人自首情形紀錄表1紙（見警卷第47頁）、車號查詢
    機車車籍3紙（見警卷第109頁、第113頁、第117頁）、現場
    及車損照片53張（見警卷第69頁至第95頁）、監視器翻拍照
    片14張（見警卷第95頁至第102頁）在卷可參，堪認被告上
    開任意性自白與事實相符，應堪採信。
  ㈡按「行車速度，依速限標誌或標線之規定，無速限標誌或標
    線者，應依下列規定：一、行車時速不得超過50公里」，道
    路交通安全規則第93條第1項第1款定有明文；又「汽車行駛
    時，駕駛人應注意車前狀況，並隨時採取必要之安全措施」
    ，道路交通安全規則第94條第3項亦定有明文。被告於警詢
    中坦承：行經該路段時車速約60至70公里，第1次撞擊部位
    為前車頭等語（見警卷第35頁），而本件道路交通事故發生
    時，天候晴、夜間有照明、柏油路面乾燥、無缺陷、無障礙
    物、視距良好，並無不能注意之情事，有上開道路交通事故
    調查報告表㈠1紙附卷可憑（見警卷第103頁），由卷附事故
    現場蒐證拍攝之彩色照片中，依被告行向即雲74公路由東往
    西方向，就前方道路之視線明亮、清晰乙節，有現場照片2
    張存卷可參（見警卷第69頁），依被告之智識、能力又無不
    能注意之情事，竟疏於注意，於途經前開路段竟超速行駛，
    則被告若有注意於限速內行駛，顯可見及此危險情事而足以
    為相當之避險措施，即不致發生本件車禍事故，是被告就本
    件車禍之發生，確有疏失甚明。本案經送交通部公路總局嘉
    義區監理所嘉雲區車輛行車事故鑑定會鑑定後，亦採相同意
    見，認：「一、被告騎乘普通重型機車，夜間行經路段，未
    注意車前狀況，反超速行駛，擦撞行走於路肩之行人後，車
    輛滑行至對向車道撞擊對向駛至之告訴人機車，致使後方之
    被害人丙○○機車閃煞不及擦撞告訴人機車，為肇事原因。二
    、告訴人、被害人丙○○、沈○瓏均無肇事因素」等語，此有
    交通部公路總局嘉義區監理所110年11月9日嘉監鑑字第1100
    200743號函檢送之嘉雲區車輛行車事故鑑定會鑑定意見書1
    份（見偵卷第41頁至第45頁）附卷可考。而被告因上開過失
    行為，致與告訴人所騎乘上開機車發生碰撞，告訴人因而受
    有前開傷害，被告之過失行為與告訴人之受傷結果間，自有
    相當因果關係。
  ㈢綜上所述，本案事證明確，被告犯行堪以認定，應依法論科
    。
二、論罪科刑： 
　㈠核被告所為，係犯刑法第284條前段之過失傷害罪。
  ㈡被告於109年10月25日肇事後，於警員前往被告就醫之醫院處
    理時，被告在場，並當場承認肇事，自首接受裁判，業據被
    告於警詢中供陳明確（見警卷第35頁），並有雲林縣警察局
    虎尾分局交通分隊道路交通事故肇事人自首情形紀錄表1紙
    （見警卷第47頁）附卷可稽，爰依刑法第62條前段之規定減
    輕其刑。
　㈢爰審酌被告騎車疏未確實遵守道路交通規則，輕忽行車安全
    ，導致本件交通事故發生，並造成告訴人受有前揭傷害，對
    告訴人造成身體及心理傷害；又被告在本件車禍事故中為肇
    事原因，被告迄今因賠償金額無法達成共識而未與告訴人和
    解。再考量被告坦承犯行之犯後態度，且被告並無任何刑事
    前案紀錄，有臺灣高等法院被告前案紀錄表1份可考（見本
    院卷第5頁），素行尚可。被告因本案車禍受傷後無業，之
    前擔任保全，現在經濟來源依賴家人提供之經濟狀況，為國
    小畢業之教育程度，已婚，與配偶育有3名子女（現均已成
    年），現與配偶同住之家庭生活狀況等一切情狀，量處如主
    文所示之刑，並諭知易科罰金之折算標準。　　　
三、不另為公訴不受理之諭知部分：
  ㈠公訴意旨另略以：被告因上開騎車過失，致被害人沈○瓏受有
    右肩挫傷、左肘擦挫傷、雙膝擦挫傷、尾骶骨骨折等傷害；
    被害人丙○○受有左足背挫擦傷、胸壁挫傷併疼痛等傷害，因
    認此部分被告亦涉犯刑法第284條前段之過失傷害罪嫌。
  ㈡按告訴乃論之罪，告訴人於第一審辯論終結前得撤回其告訴
    ，又告訴經撤回者，應諭知不受理之判決，刑事訴訟法第23
    8條第1項、第303條第3款分別定有明文；而修正前刑法第28
    4條第1項前段之過失傷害罪，依同法第287條規定，須告訴
    乃論。
  ㈢上開被告肇事致被害人丙○○、沈○瓏過失傷害部分，因被告業
    與被害人丙○○、沈○瓏均達成調解，業據被害人丙○○、沈○瓏
    具狀撤回告訴等情，有本院110年度司刑移調字第248號、11
    1年度司刑移調字第45號調解筆錄各1紙、刑事撤回告訴狀2
    紙在卷可佐（見本院卷第47頁、第51頁、第61頁至第62頁、
    第73頁），然因檢察官認此與前開被告過失傷害告訴人部分
    為裁判上一罪關係，爰不另為公訴不受理之諭知。
據上論斷，應依刑事訴訟法第273條之1第1項、第299條第1項前
段，刑法第284條前段、第62條前段、第41條第1項前段，刑法施
行法第1條之1第1項，判決如主文。
本案經檢察官甲○○提起公訴，檢察官蕭仕庸、吳淑娟到庭執行職
務。
中　　華　　民　　國　　111 　年　　4 　　月　　15　　日
                  刑事第六庭  法  官   陳韋仁
以上正本證明與原本無異。
如不服本判決應於收受本判決後20日內向本院提出上訴書狀，上
訴書狀應敘述具體理由。上訴書狀未敘述上訴理由者，應於上訴
期間屆滿後20日內補提理由書狀於本院（均須按他造當事人之人
數附繕本）「切勿逕送上級法院」。
中　　華　　民　　國　　111 　年　　4 　　月　　15　　日
                               書記官   陳映佐

附錄本案論罪科刑法條：
刑法第284條：
因過失傷害人者，處1年以下有期徒刑、拘役或10萬元以下罰金
；致重傷者，處3年以下有期徒刑、拘役或30萬元以下罰金。